【裁判字號】    95,訴,419
【裁判日期】    950928
【裁判案由】    確認董事委任關係不存在
【裁判全文】
臺灣新竹地方法院民事判決               95年度訴字第419號
原      告  戊○○
被      告  汶辰科技股份有限公司
法定代理人  乙○○
            丁○○
                        段54.
            丙○○○○○○
上列當事人間請求確認董事委任關係不存在事件，本院於民國95
年9月21日辯論終結，判決如下：
    主      文
確認原告與被告間之董事委任關係不存在。
訴訟費用由被告負擔。
    事實及理由
甲、程序方面
一、按解散之公司除因合併、分割或破產而解散外，應行清算。
    解散之公司，於清算範圍內，視為尚未解散。公司經中央主
    管機關撤銷或廢止登記者，準用前三條之規定。公司法第24
    條、第25條、第26條之1分別定有明文。又按股份有限公司
    之清算，以董事為清算人。但本法或章程另有規定或股東會
    另選清算人時，不在此限，公司法第322條亦有明文，是若
    股份有限公司未選任清算人時，則應以其董事為法定清算人
    。本件被告公司業經經濟部於民國（下同）92年1月21日以
    經授商字第09202017550號廢止公司登記在案，且未向法院
    呈報清算人乙情，有被告公司基本資料查詢、自設立之登記
    事項卡至最後之變更登記事項卡及本院民事紀錄科查詢表等
    件在卷可稽，又被告公司董事甲○○前以其與被告公司間之
    董事委任關係不存在為由，對被告公司提起確認董事委任關
    係不存在之訴訟，經本院以95年度訴字第117號判決認定甲
    ○○與被告公司間之董事委任關係不存在並經確定在案，此
    亦經本院依職權調取本院95年度訴字第117號卷宗核閱屬實
    ，故原告以被告公司除甲○○外之其餘全體董事乙○○、丁
    ○○、丙○○○○○○為其法定代理人，於法尚無不合，合
    先敘明。
二、次按確認之訴非原告有即受確認判決之法律上利益者，不得
    提起。所謂即受確認判決之法律上利益，係指法律關係之存
    否不明確，原告主觀上認其在法律上之地位有不安之狀態存
    在，且此種不安之狀態，能以確認判決將之除去者而言，若
    縱經法院判決確認，亦不能除去其不安之狀態者，即難認有
    受確認判決之法律上利益（最高法院52年台上字第1240號判
    例意旨參照）。本件原告主張伊已先後於89年7月26日、90
    年6月11日二度辭任被告公司董事乙職（詳後述），惟伊迄
    今仍係被告公司登記名義上之董事乙節，有被告公司變更登
    記事項卡附卷可稽，是兩造間是否仍有董事之委任關係即屬
    不明確，且由被告公司變更登記事項卡所示，客觀上確有使
    人誤認原告仍係被告公司之董事之虞，雖被告公司業經作成
    廢止登記，惟迄未進行清算程序，故依法視為尚未解散，從
    而，被告公司之法人人格仍屬存在，是於被告法人人格繼續
    存在而仍得對外為法律行為之期間，原告自有因被告公司前
    開不申請變更（刪除）原告董事登記之行為，而使他人誤認
    原告與被告間董事之委任關係仍存在之可能，造成原告法律
    上地位之不安定，且原告須經本院確認與被告公司間董事委
    任關係不存在確定後，始能向主管機關申請變更董事登記，
    是該不安定之法律上地位，得以確認判決加以除去。準此，
    本件原告自有提起確認訴訟之訴之利益，併予敘明。
乙、實體方面
一、原告主張：緣原告原係台積電之協力廠商，而被告公司董事
    長乙○○原為台積電之採購人員，雙方因而結識，嗣乙○○
    另組被告公司，並邀約伊參與投資，伊投資新臺幣500,000
    元，並擔任被告公司董事，惟原告自投資以來均未參與被告
    公司之經營事務，被告公司之實際經營者係為乙○○。迨被
    告公司之資本額一再擴充，伊認為當初所投資之金額與被告
    公司之資本額已不成比例，且伊僅是掛名之董事，並未參與
    被告公司之實際經營，早有請辭被告公司董事之意，故乃多
    次向被告公司董事長乙○○表示要請辭公司董事職務，惟乙
    ○○均未予處理，故原告乃於89年7月26日書寫辭職書，並
    將之寄送被告公司，向被告公司表明要辭去被告公司董事職
    務之意，嗣被告公司接獲原告之辭職書後，其董事長乙○○
    曾向伊回覆同意原告辭任董事職務之事，詎仍遲遲未予辦理
    ，原告乃再於90年6月11日寄送郵局存證信函向被告公司表
    明自即日起辭任被告公司董事職務之意，該郵局存證信函亦
    經被告公司收受無訛，詎料，被告公司仍未依法辦理，致原
    告早已非被告公司之董事，惟公司登記資料上卻仍記載原告
    係被告公司之董事之一，更有甚者，被告公司竟於90年6月
    間宣告倒閉，實際負責人乙○○亦已逃匿無蹤。按公司法第
    192條第4項及民法第549條第1項之規定，股份有限公司與董
    事間之關係，係屬委任關係，且當事人之任何一方得隨時終
    止委任契約，委任契約終止後，當事人間之委任關係即消滅
    。是本件原告既已先後於89年7月26日、90年6月11日向被告
    公司請辭董事職務，則原告與被告間之董事委任關係早已消
    滅，爰再以本件起訴狀繕本之送達被告公司，為終止原告與
    被告公司間董事委任關係之意思表示。為此，爰依法提起本
    訴訟，並聲明：如主文第1項所示。
二、被告公司則稱：對原告所主張之事實及所提出之證據資料均
    不爭執，原告確實有向被告公司董事長乙○○表示要辭任董
    事之職務，惟被告公司董事長乙○○遲遲未去辦理變更登記
    事宜，另原告確實僅為掛名董事，並未實際參與被告公司之
    經營等語。
三、得心證之理由：
(一)查原告主張之上開事實，業經提出89年7月26日辭職書及郵
    件收件回執、90年6月11日郵局存證信函及郵件收回執、被
    告公司自設立之登記事項卡至最後之變更登記事項卡及本院
    95年度訴字第117號判決書等件為證，且為被告公司所不爭
    執，並經本院依職權調取本院95年度訴字第117號卷宗閱明
    綦詳，自堪信原告主張為真實。
(二)按公司與董事間之關係，除本法另有規定外，依民法關於委
    任之規定；又按當事人之一方，得隨時終止委任契約，公司
    法第192條第4項及民法第549條第1項分別定有明文。查本件
    原告既已先後於89年7月26日、90年6月11日以辭職書及郵局
    存證信函向被告公司為終止本件董事委任關係之意思表示，
    並由被告公司收受，則依前開條文規定，原告主張兩造間董
    事之委任關係已因原告終止而不存在等語，自屬有據，而可
    憑採。
(三)從而，原告以其已與被告終止董事之委任關係，請求確認兩
    造間之董事委任關係不存在，為有理由，應予准許。
四、本件判決之基礎已臻明確，兩造其餘之攻擊、防禦方法及舉
    證，核與判決結果無影響，爰不一一予以論列，併此敘明。
五、據上論結：原告之訴為有理由，依民事訴訟法第78條，判決
    如主文。
中    華    民    國    95    年    9     月    28    日
                  民事第一庭    法  官  高敏俐
以上正本係照原本作成。
如對本判決上訴，須於判決送達後20日內向本院提出上訴狀。
中    華    民    國    95    年    9     月    28    日
                                書記官  黎秀娟


司法院資訊處製作；財團法人民間司法改革基金會備份。
